【裁判字號】    95,易,595
【裁判日期】    950825
【裁判案由】    毒品危害防制條例
【裁判全文】
臺灣彰化地方法院刑事判決               95年度易字第595號
公  訴  人  臺灣彰化地方法院檢察署檢察官
被      告  甲○○
                    （另案在臺灣台中監獄執行）
上列被告因施用毒品等案件，經檢察官提起公訴（95年度毒偵字
第1204、1328、1930號）及移送併案審理（95年度毒偵字第2914
號），本院裁定改依簡式審判程序審理判決如下：
    主  文
甲○○連續施用第二級毒品，累犯，處有期徒刑玖月，扣案之甲
基安非他命小包（淨重約零點伍公克）沒收銷燬之；玻璃吸
食器貳支沒收之；又持有第一級毒品，累犯，處有期徒刑月，
扣案之海洛因壹包（驗後淨重零點零玖公克）沒收銷燬之。應執
行有期徒刑拾壹月，扣案之甲基安非他命小包（淨重約零點
伍公克）、海洛因壹包（驗後淨重零點零玖公克）均沒收銷燬之
；玻璃吸食器貳支沒收之。
    犯罪事實及理由
一、犯罪事實：
(一)、甲○○前因施用第二級毒品案件，經本院以92年度易字第75
    3號判處有期徒刑4月確定，甫於民國93年5月8日縮刑期滿執
    行完畢。另因施用毒品案件，經本院以89年度毒聲字第4246
    號送強制戒治後，嗣經戒治所評定合格，認無繼續戒治之必
    要，由本院以90年度毒聲字第1222號裁定停止戒治，於90年
    5月3日停止戒治，所餘戒治期間付保護管束，並於90年9月
    4日因交付保護管束期滿執行完畢；再因施用毒品案件，經
    本院以92度毒聲字第1172號裁定送強制戒治，嗣於93年1月
    9日因毒品危害防制條例修正施行，而毋庸執行釋放。又因
    施用第二級毒品案件，經本院於95年3月27日以95年度易字
    第77號判處有期徒刑8月確定。詎仍不知悔改，復基於施用
    第二級毒品甲基安非他命之概括犯意，自95年3月13日（按
    95年3月6日係前案判決宣示日）起至同年6月19日止，在彰
    化縣鹿港鎮○○路上停放之車牌號碼TZ-8675號自小客車、
    車牌號碼6Q-7615號自小貨車內等處，以將甲基安非他命置
    於玻璃吸食器內加熱產生煙霧而吸食之方式及平均約1星期
    施用1、2次之頻率，連續施用甲基安非他命多次。另明知海
    洛因係屬毒品危害防制條例第2條第2項第1款所列之第一級
    毒品，依法不得持有，竟仍基於持有第一級毒品海洛因之犯
    意，於95年3月14日16時許，在彰化縣社頭鄉金錢豹電子遊
    戲場前，向姓名、年籍資料不詳、綽號「阿忠」之成年男子
    ，以新台幣（下同）500元之代價購得海洛因1包，意圖施用
    而持有之。嗣先於95年3月15日凌晨1時30分許，為警在彰化
    縣社頭鄉清水村鴻門巷與美德巷口查獲，並自其駕駛之車牌
    號碼TZ-8675號自用小客車上扣得其所有施用甲基安非他命
    所用之玻璃吸食器1支及上開海洛因1包（驗後淨重0.09公克
    ）。再於同年5月2日16時9分許，為警在其位於彰化縣社頭
    鄉○○村○○路11號之住處查獲，並自其所有車牌號碼6Q-7
    615號自小貨車內扣得其所有供己施用之甲基安非他命3包（
    合計淨重約0.35公克）、施用甲基安非他命所用之玻璃吸食
    器1支。又於同年6月14日上午11時20分許，員警在曾森煒（
    檢察官另案偵辦）同意下，在其承租之「遠東汽車旅館201
    室」內執行搜索，復經甲○○同意後，為警採集其尿液送驗
    ，結果呈甲基安非他命陽性反應。同年6月21日進入台灣彰
    化看守所附設之台灣彰化監獄彰化分監執行時，經採集尿液
    檢驗結果，仍呈甲基安非他命陽性反應。
(二)、案經彰化縣警察局田中、員林分局先後報請臺灣彰化地方法
    院檢察署檢察官偵查起訴及移送併案審理。
二、理由：
(一)、據以論罪之證據名稱：
１、彰化縣警察局鹿港、員林分局委託檢驗尿液代號與真實姓名
    對照認證單3紙及台灣彰化看守所檢體採收紀錄表1紙。
２、詮昕科技股份有限公司95年3月23日、5月11日、6月27日、6
    月28日第00000000、00000000、00000000T、00000000號濫
    用藥物尿液檢驗報告各1紙。
３、海洛因1包（驗後淨重0.09公克，空包裝重0.3公克）、甲基
    安非他命3包（淨重約0.35公克）、玻璃吸食器2支、法務部
    調查局95年4月26日調科壹字第140012843號鑑定通知書1紙
    。
４、被告先後於警詢、偵查、本院準備程序及審理中之自白。
５、臺灣高等法院被告全國前案紀錄表及入出監紀錄、台灣彰化
    地方法院檢察署刑案資料查註紀錄表。
(二)、論罪與量刑：
１、被告甲○○行為後，刑法及刑法施行法業於94年2月2日經總
    統以華總一義字第09400014901號令修正公布，並於95年7月
    1日施行（下稱新刑法，修正前刑法下稱舊刑法），參酌最
    高法院95年5月23日刑事庭第8次會議有關新舊法適用原則之
    決議，新刑法第2條第1項之規定，係規範行為後法律變更所
    生新舊法律比較適用之準據法，於新刑法施行後，應適用新
    刑法第2條第1項之規定，為「從舊從輕」之比較。又基於「
    罪刑法定原則」及「法律不溯及既往原則」，行為之處罰，
    以行為時之法律有明文規定者為限，必「行為時與行為後」
    之法律均有處罰之規定，始有新刑法第2條第1項之適用。另
    於比較時應就罪刑有關之共犯、未遂犯、想像競合犯、牽連
    犯、連續犯、結合犯，以及累犯加重、自首減輕暨其他法定
    加減原因（如身分加減）與加減比例等一切情形，本於「統
    一性及整體性原則」，綜其全部罪刑之結果而為比較。且「
    從刑附屬於主刑」，除法律有特別規定者外，依主刑所適用
    之法律。本案涉及法律變更之部分，經依如附表所示比較新
    、舊刑法之規定，以舊刑法有利於被告，依新刑法第2條第1
    項前段規定，自應適用最有利於被告之舊刑法，先此敘明。
２、查海洛因及甲基安非他命分別係毒品危害防制條例第2條第
    2項第1款、第2款所定之第一級毒品、第二級毒品。核被告
    甲○○所為，係犯毒品危害防制條例第10條第2項之施用第
    二級毒品罪、同條例第11條第1項之持有第一級毒品罪。又
    毒品危害防制條例第10條第2項，第11條第2項，係將「施用
    」與「持有」為分別之處罰規定，則單純之「持有」，固不
    包括「施用」，但「施用」之過程中，其取用毒品本身就是
    「持有」，該「持有」行為，應係「施用」行為之當然過程
    ，而為施用行為之部分行為，法律上自宜僅就「施用」行為
    為包括之評價，不應另就「持有」行為予以論罪（此參閱最
    高法院74年度台上字第3400、3404號判例要旨，原「被告為
    供己施用而於施用前持有第二級毒品甲基安非他命之低度行
    為，為其施用之高度行為所吸收，不另論罪」之寫法，未能
    區別吸收犯與法條競合之吸收關係之不同。）。被告先後多
    次施用第二級毒品甲基安非他命之犯行，時間緊接，所犯又
    係構成要件相同之罪名，顯係基於概括犯意為之，應依舊刑
    法第56條連續犯之規定論以一罪，並加重其刑。又被告所犯
    連續施用第二級毒品與持有第一級毒品二罪間，犯意各別，
    行為互殊，應予分論併罰。又查被告曾因施用第二級毒品案
    件，經本院以92年度易字第753號判處有期徒刑4月確定，甫
    於93年5月8日縮刑期滿執行完畢，有臺灣高等法院被告全國
    前案紀錄表及入出監紀錄、台灣彰化地方法院檢察署刑案資
    料查註紀錄表附卷可憑，其受此有期徒刑執行完畢後，5 年
    以內再犯有期徒刑以上之罪，為累犯，上開2罪均應依舊刑
    法第47條之規定遞加重其刑。爰審酌被告持有毒品之數量、
    施用（持有）毒品之動機、目的，不知戒除毒癮，足見其自
    制能力尚有未足，有接受相當期間監禁教化之必要，以促其
    及早矯正吸毒惡習，其犯罪手段僅係戕害自己之身心、施用
    毒品次數、時間及犯罪後坦承犯行之態度等一切情狀，量處
    如主文所示之刑，並定其應執行之刑。
３、扣案之海洛因1包（驗後淨重0.09公克，空包裝重0.3公克，
    海洛因與包裝之塑膠袋已無法析離）、甲基安非他命3包（
    淨重約0.35公克，甲基安非他命與包裝之塑膠袋已無法析離
    ），分屬第一、二級毒品，自均應依毒品危害防制條例第18
    條第1項前段規定，沒收銷燬之。至於玻璃吸食器2支係被告
    所有供犯罪所用之物，應依修正前刑法第38條第1項第2款之
    規定沒收之（刑法於94年2月2日修正時，雖有就刑法第38條
    之規定一併修正，但依從刑從屬於主刑之原則，亦應適用修
    正前刑法第38條之規定。）
４、另公訴人起訴事實雖未敘及被告自95年5月1日起至同年6月
    19日止，施用第二級毒品甲基安非他命之事實，然此部分之
    事實與公訴人起訴之犯罪事實具有舊刑法第56條連續犯之裁
    判上一罪之關係，為起訴效力所及，本院自應併予審究，附
    此敘明。
據上論斷，應依刑事訴訟法第273條之1第1項、第299條第1項前
段、第310條之2、第454條第1項，毒品危害防制條例第10條第2
項、第11條第1項、第18條第1項前段，刑法第2條第1項前段、第
11條前段、修正前刑法第56條、第47條、刑法第50條、修正前刑
法第51條第5款、第38條第1項第2款，判決如主文。
本案經檢察官林士富到庭執行職務。
中    華    民    國    95    年    8     月    25    日
                  刑事第二庭    法  官  李水源
以上正本證明與原本無異。
如不服本判決，應於判決送達後10日內向本院提出上訴狀 (須附
繕本)。
中    華    民    國    95    年    8     月    29    日
                                書記官  廖建興
附錄本案論罪科刑法條全文
毒品危害防制條例第10條
施用第一級毒品者，處 6 月以上 5 年以下有期徒刑。
施用第二級毒品者，處 3 年以下有期徒刑。
毒品危害防制條例第11條
持有第一級毒品者，處3年以下有期徒刑、拘役或新臺幣5萬元以
下罰金。
持有第二級毒品者，處2年以下有期徒刑、拘役或新臺幣3萬元以
下罰金。
持有專供製造或施用第一、二級毒品之器具者，處1年以下有期
徒刑、拘役或新臺幣1萬元以下罰金。
持有毒品達一定數量者，加重其刑至二分之一，其標準由行政院
定之。
附表：
┌───┬───────┬────────┬──────┐
│比較  │舊刑法於本案適│新刑法於本案適用│依從舊從輕原│
│法條  │用之法律效果  │之法律效果      │則比較結果  │
├───┼───────┼────────┼──────┤
│新、舊│舊刑法第33條第│新刑法第33條第5 │依新刑法第2 │
│刑法第│5款規定：「罰 │款關於主刑罰金已│條第1項前段 │
│33條第│金：（銀元）1 │修正為：「罰金：│之規定，本件│
│5款   │元以上。」關於│新台幣1千元以上 │應適用舊刑法│
│      │罰金刑之法定範│，以百元計算。」│第33第5款之 │
│      │圍較低。是依舊│修正後關於罰金刑│規定，較有利│
│      │刑法，毒品危害│之法定範圍顯已提│於被告。    │
│      │防制條例第11條│高。是依新刑法，│            │
│      │第1項所得科處 │毒品危害防制條例│            │
│      │之罰金刑最高為│第11條第1項所得 │            │
│      │新臺幣50,000元│科處之罰金刑最高│            │
│      │，最低為新臺幣│為新臺幣50,000元│            │
│      │3元。         │，最低為新臺幣  │            │
│      │              │1000元。        │            │
├───┼───────┼────────┼──────┤
│舊刑法│多數行為因具有│連續犯之形成結構│本條從舊刑法│
│第56條│連續關係，連續│，本質上就是各自│第56條之規定│
│      │數行為而犯同一│都得以獨立之犯罪│，較有利於被│
│      │罪名，以一罪論│，亦即是數罪之性│告。        │
│      │，但得加重其刑│質，因具備連續關│            │
│      │至2分之1。    │係，而以單一評價│            │
│      │              │之模式來處理，因│            │
│      │              │此，在連續犯刪除│            │
│      │              │後，原各自獨立之│            │
│      │              │數個犯行，應回歸│            │
│      │              │數罪併罰之規定處│            │
│      │              │理。            │            │
├───┼───────┼────────┼──────┤
│舊刑法│關於刑法第47條│修正後刑法第47條│依新刑法第2 │
│第47條│累犯規定，修正│第1項固僅限於故 │條第1項前段 │
│、新刑│前對於行為人不│意犯，始有累犯適│之規定，適用│
│法第47│論是故意犯或過│用，惟於同條第2 │行為時之法律│
│條第1 │失犯，均有累犯│項增列「受強制工│，即從舊刑法│
│、2項 │適用（加重本刑│作處分之執行完畢│第47條。    │
│      │至2分之1）。本│或一部之執行而免│            │
│      │案事實無論適用│除後，5年以內故 │            │
│      │新刑法第47條第│意再犯有期徒刑以│            │
│      │1項、舊刑法第 │上之罪者」，有累│            │
│      │47 條之規定， │犯之適用，暨因同│            │
│      │均構成累犯，而│法第49條刪除原「│            │
│      │無何差異。    │依軍法受裁判者，│            │
│      │              │不適用累犯」之規│            │
│      │              │定，從而「依軍法│            │
│      │              │受裁判」，5年以 │            │
│      │              │內故意再犯有期徒│            │
│      │              │刑以上之罪者，同│            │
│      │              │有累犯之適用，就│            │
│      │              │此而言，又較舊法│            │
│      │              │適用之範圍較大。│            │
│      │              │效果：同樣加重本│            │
│      │              │刑至2分之1。    │            │
│      │              │本案事實無論適用│            │
│      │              │新刑法第47條第1 │            │
│      │              │項、舊刑法第47條│            │
│      │              │之規定，均構成累│            │
│      │              │犯，而無何差異。│            │
├───┼───────┼────────┼──────┤
│新舊刑│第5款宣告多數 │宣告刑最長不得逾│本條從舊刑法│
│法第51│有期徒刑，宣告│30年。          │較有利於被告│
│條第5 │刑最長不得逾20│                │（註：依照最│
│款    │年。          │                │高法院刑事庭│
│      │              │                │第8次會議決 │
│      │              │                │議，應無本於│
│      │              │                │「統一性及整│
│      │              │                │體性原則」，│
│      │              │                │綜其全部罪刑│
│      │              │                │之結果而為比│
│      │              │                │較之適用）  │
├───┼───────┼────────┼──────┤
│舊刑法│罰金刑之加重，│罰金刑之加重，依│本條從舊刑法│
│第68條│依舊刑法第68條│新刑法第67條規定│較有利於被告│
│、新刑│規定，僅加重其│，其最高度及最低│            │
│法第67│最高度。      │度同加重之。    │            │
│條    │              │                │            │
├───┴───────┴────────┴──────┤
│綜合比較結果：                                        │
│綜合其全部罪刑之比較，應以舊刑法較有利於被告，故本案應│
│一體適用舊刑法。                                      │
└───────────────────────────┘


司法院資訊處製作；財團法人民間司法改革基金會備份。
